臺灣板橋地方法院民事判決　九十二年訴字第一六六七號
　　原　　　告　　甲○○
　　訴訟代理人　　賴玉梅律師
　　　　　　　　　黃紀錄律師
　　複　代理人　　黃勝和律師
　　送達代收人　　賴玉梅律師
　　被　　　告　　乙○○
右當事人間請求侵權行為損害賠償事件，經本院刑事庭裁定移送（九十二年度交附民
字第五九號），於民國九十三年二月十八日言詞辯論終結，本院判決如左：
    主    文
被告應給付原告新台幣貳佰玖拾玖萬肆仟伍佰捌拾肆元，及自民國九十二年三月二十
九日起至清償日止按年息百分之五計算之利息。
原告其餘之訴駁回。
訴訟費用由被告負擔五分之四，餘由原告負擔。
本判決第一項於原告以新台幣玖拾玖萬元供擔保後，得假執行；但被告以新臺幣貳佰
玖拾玖萬肆仟伍佰捌拾肆元為被告預供擔保後，得免為假執行。
原告其餘假執行之聲請駁回。
    事    實
甲、原告方面：
一、聲明：（一）被告應給付原告新臺幣（下同）三百六十八萬五千零三十一元及自
    起訴狀繕本送達之翌日起至清償日止，按年息百分之五計算之利息；（二）願供
    擔保，請准宣告假執行。
二、陳述：
（一）查被告於民國九十一年四月七日上午十時三十分許，駕駛ＡＵ－五五五二號牌
      自用小客車，暫時停車在臺北縣板橋市○○街三四巷八號對面車道，因未緊靠
      路邊停車，其於開啟車門時，適逢原告乘坐機車經過，腳部因而擦撞開啟中之
      該小客車車門，自慢車道跌落快車道中央，復逢第三人陳坤鴻駕駛二Ｆ－九九
      九號牌自用大貨車之右前輪輾壓原告之腳部，致原告受有左跟骨、腓骨開放性
      骨折及腳踝脫臼併小腿大範圍皮膚缺損等傷害，造成原告成為輕度殘障。
（二）次查，被告所涉刑事之過失傷害罪部分經本院以九十二年度交易字第一六六號
      判處有期徒刑三個月，被告不服該判決上訴，亦經臺灣高等法院以九十二年度
      交上易字第二九三號駁回上訴確定在案；而被告於答辯中請求再為鑑定，然被
      告聲請上訴已被高院駁回，顯見被告於本案中確有過失，故本案已毋庸鑑定。
（三）再查，原告於事故發生前其經濟狀況已非良好，而事故發生後因為醫療費用之
      支出及無法工作之情形下，原告經濟情況一度陷入困境，故先接受被告七萬元
      之賠償金額，以緩燃眉之急，惟原告此時並未與被告達成賠償和解，被告主張
      與原告有初步和解理賠之共識，不足採信。
（四）按「因故意或過失不法侵害他人之權利者，應負損害賠償責任。」民法第一百
      八十四條第一項前段定有明文。又「不法侵害他人之身體或健康者，對於被害
      人因此喪失或減少勞動能力，或增加生活上之需要時，應負損害賠償責任」、
      「不法侵害他人之身體、健康、名譽、自由、信用、隱私、真操或不法侵害其
      他人格法益而情節重大者，被害人雖非財產上之損害，亦得請求賠償相當之金
      額。」亦為同法第一百九十三條第一項、第一百九十五條第一項前段所明定。
      本件原告請求被告賠償之金額如後：
　１、醫療費用（十一萬七千九百八十六元）：原告於事發後陸續至臺大醫院接受治
      療，至今支出醫療費用共計十一萬七千九百八十六元。
  ２、增加生活費用（十萬零八百元）：原告於九十一年四月十一日至九十一年五月
      三十日至臺大醫院就醫住院，期間皆由李春櫻照顧看護，照一般看護市價一天
      約為二千一百元，故四十八天所增加之生活費用計十萬零八百元。
  ３、工作損失（五十一萬二千九百七十六元）：原告於九十一年四月七日發生車禍
      至原告起訴期間為一年，無法獨立生活，需旁人照顧，根本無法工作，又因被
      告過失導致原告受傷，原告領有中度身心障礙手冊，須再復健一年，亦無法工
      作，無法工作之期間計二年。原告原為王記電子公司之員工，每月薪資為二萬
      一千三百七十四元，總計工作損失為五十一萬二千九百七十六元﹙ 21374＊24
      個月=512976﹚。
  ４、勞動能力之減損（一百九十五萬三千二百六十九元）：原告因本件車禍事故有
      二年無法工作，工作損失為二年，則二年後即九十三年即可工作，原告為二十
      七歲﹙按：原告於六十四年一月十九日出生﹚，距六十歲強制退休，原告尚可
      工作三十三年；又原告於本案車禍事故發生時之每月薪資為二萬一千三百七十
      四元，而原告受有左跟骨、腓骨開放性骨折及腳踝脫臼併小腿大範圍皮膚缺損
      等傷害，依勞工保險殘廢給付標準表下肢機能障害之第一四三項規定，原告殘
      廢等級為第十一級，喪失百分之三十八點四五之工作能力。是故，就原告勞動
      能力減損部分，依霍夫曼公式扣除中間利息後，被告應賠償予原告計一百九十
      五萬三千二百六十九元。計算式為：
      原告一年薪資：21374＊12=000000
      0十三年部分：﹙00000000＊256488﹚/0000000=0000000
      0000000＊0.3845=0000000
  0、精神上損害賠償（一百萬元）：被告因過失撞及原告，導致原告受有左跟骨、
      腓骨開放性骨折及腳踝脫臼併小腿大範圍皮膚缺損等傷害，不但疼痛難耐，且
      無法工作，行動不便至今仍在復健，生活起居皆需人照顧，生活作息形態及社
      交活動嚴重遭受影響，且被告於事發後對原告傷勢不聞不問，從頭到尾沒有一
      句慰問或道歉的話，更不願與原告和解，實令原告心寒，原告每心於此，內心
      則悲慟不已，情緒許久無法回復，原告爰請求慰撫金一百萬元，以彌補精神上
      之創傷。
（三）證據：提出國立台灣大學診斷證明影本、臺灣高等法院九十二年度交上易字第
      二九三號判決書影本、收據證明影本、綜合所得稅納稅證明書影本、中度身心
      障礙手冊影本、遠東聯合診所物理治療紀錄卡影本、原告小腿照片、醫療單據
      影本、勞工保險殘廢診斷書影本、勞工保險殘廢給付標準表影本、殘廢等級及
      喪失工作能力百分比對照表影本、統計表影本、原告之薪資表影本、勞保局核
      定通知書影本、殘廢等級之工作損失百分比影本為證。
乙、被告方面：
一、聲明：（一）駁回原告之訴及假執行之聲請；（二）願供擔保請准宣告免為假執
    行。
二、陳述：其雖有過失，然本件附載原告之人亦應有過失。其目前並無工作，連三餐
    都有問題，只能以分期付款之方式償還，原告請求之款項過多，其無力償還。
丙、本院依職權就本件事故之責任歸屬送請臺灣省車輛行車事故覆議鑑定委員會進行
    覆議鑑定。
    理    由
一、原告起訴時其訴之聲明係請求被告給付一百五十四萬四千六百五十四元及自起訴
    狀繕本送達翌日起至清償日止，按年息百分之五計算之利息，此觀起訴狀之記載
    自明。嗣原告於訴訟繫屬中之九十三年二月十八日當庭以準備書狀變更其聲明為
    請求被告給付三百六十八萬五千零三十一元及法定遲延利息，核係屬擴張應受判
    決事項之聲明，依民事訴訟法第二百五十五條第一項第三款之規定，於法尚無不
    合，合先敘明。
二、原告主張被告於九十一年四月七日上午十時三十分許，駕駛ＡＵ－五五五二號牌
    自用小客車，為進入停車場，而暫時停車在臺北縣板橋市○○街三十四巷八號對
    面車道上（緊靠網狀線區○○○○路邊），應注意汽車停車時，應依左列規定：
    停車向外開啟車門時，應注意行人、車輛、並讓其先行，依當時情形，並無不能
    注意情事，竟疏未注意，貿然開啟左前車門（欲下車解開鏈條進入停車場停車）
    ，致其左前車門撞及由林佳美所駕駛其後搭載原告沿臺北縣板橋市○○街往中和
    方向行駛慢車道之車牌號碼為ＧＣＶ－九○九號重機車右把手及原告之腳跟，原
    告因此跌落在快車道中央，其左腳旋遭一時避煞不及由訴外人陳坤鴻（業經檢察
    官為不起訴處分）所駕駛沿同方向行駛快車道之二Ｆ－九九九號牌自用大貨車右
    前車輪輾壓，致原告受有左跟骨、腓骨開放性骨折及腳踝脫臼併小腿大範圍皮膚
    缺損之傷害，被告因此過失傷害之行為，經檢察官提起公訴後，經本院刑事庭以
    九十二年交易字第一六六號判決判處有期徒刑三月確定，復經本院依職權調取上
    開刑事案件卷宗核閱無訛，且經本院依職權就本件事故之責任歸屬送請臺灣省車
    輛行車事故覆議鑑定委員會進行覆議鑑定，亦據覆議鑑定委員會照原鑑定意見，
    認被告駕駛自小客車停車開啟車門未注意左後方行車為肇事原因，陳坤鴻駕駛自
    大貨車與林佳美駕駛重機車均無肇事因素等情明確，有臺灣省臺北縣區車輛行車
    事故鑑定委員會九十一年十二月三十一日北鑑字第九一一五九九號鑑定意見書、
    臺灣省車輛行車事故覆議鑑定委員會九十二年十一月二十五日府覆議字第九二一
    一一六六號函各一份在卷可參，自堪信原告之主張為真正。按因故意或過失，不
    法侵害他人之權利者，負損害賠償責任，民法第一百八十四條第一項前段定有明
    文。又按汽車停車時，應依左列規定：停車向外開啟車門時，應注意行人、車輛
    、並讓其先行，道路交通安全規則第一百十二條第一項第十五款定有明文。是查
    被告於上開時地駕駛上開自用小客車，應注意遵守上開規定，且按當時情形，並
    無不能注意之情事，竟疏未注意而肇事，致被害人甲○○受傷，為有過失，被告
    之過失與被害人甲○○之受傷間復有相當因果關係，至為灼然。是以原告主張被
    告應負侵權行為之責任，自屬於法有據。
三、次按因故意或過失，不法侵害他人之權利者，負損害賠償責任；不法侵害他人之
    身體或健康者，對於被害人因此喪失或減少勞動能力或增加生活上之需要時，應
    負損害賠償責任；不法侵害他人之身體、健康、名譽、自由、信用、隱私、貞操
    ，或不法侵害其他人格法益而情節重大者，被害人雖非財產上之損害，亦得請求
    賠償相當之金額，民法第一百八十四條第一項、第一百九十三條第一項、第一百
    九十五條第一項分別定有明文，原告因被告之侵權行為致受傷害，自得依前揭規
    定請求被告賠償其損害。茲將原告請求賠償之金額是否應予准許，分述如下：
（一）醫療費用：
　　　１、原告主張其因被告之侵權行為，扣除全民健保及證書費用部分，已支出醫
　　　　　療費用十一萬七千九百八十六元，並據提出醫療單據影本一份為據。
　　　２、然經本院核算之結果，再扣除其中有關證書費及伙食費之部分（核非屬必
　　　　　要之醫療費用），原告依其所提之醫療單據，係支出共四萬八千四百四十
　　　　　七元（計算式：43092+175+540+250+250+250+250+250+250+250+250+250
　　　　　+270+250+270+270+320+320+380+210+100+ =48447元），故原告此範圍
　　　　　內之請求即四萬八千四百四十七元，應予准許，超過此部分之請求，則屬
　　　　　無據。
（二）看護費用：
　　　１、原告主張其因本件侵權行為，自九十一年四月十一日至九十一年五月三十
　　　　　日至臺大醫院就醫住院，期間皆由李春櫻照顧看護，照一般看護市價一天
　　　　　約為二千一百元，故四十八天所增加之生活費用計十萬零八百元，業據提
　　　　　出收據證明一件，被告就此亦不爭執。
　　　２、則上述期間共五十日，原告請求四十八天之看護費用共計十萬零八百元（
　　　　　計算式：2100x48=100800元），即屬有據，應予准許。
（三）工作損失：
　　　１、按損害賠償，除法律另有規定或契約另有訂定外，應以填埔債權人所受損
　　　　　害及所失利益。民法第二百十六條第一項定有明文，此「所失利益」在身
　　　　　體受傷害之損害賠償而言，即指停業損害。
　　　２、原告主張其於九十一年四月七日發生車禍至其起訴期間為一年，無法獨立
　　　　　生活，需旁人照顧，根本無法工作，又因被告過失導致原告受傷，原告領
　　　　　有中度身心障礙手冊，須再復健一年，亦無法工作，無法工作之期間計二
　　　　　年，而其原為王記電子公司之員工，每月薪資為二萬一千三百七十四元，
　　　　　總計工作損失為五十一萬二千九百七十六元等情，業據提出國立臺灣大學
　　　　　診斷證明影本、遠東聯合診所物理治療紀錄卡影本、原告小腿照片、醫療
　　　　　單據影本、原告之薪資表影本等件為證，並經本院向王記電子公司查詢上
　　　　　情無訛，有該公司檢附原告之工作期間、離職日期及薪資明細等件在卷可
　　　　　參，復為被告所不爭執，是原告主張受有五十一萬二千九百七十六元之工
　　　　　作損失（計算式：21374＊24個月=512976﹚，應予准許。
（四）勞動能力之減損：
      １、原告主張因本件車禍事故有二年無法工作，工作損失為二年，則二年後即
          九十三年即可工作，原告為二十七歲﹙按：原告，距六十歲強制退休，原
          告尚可工作三十三年；又原告於本案車禍事故發生時之每月薪資為二萬一
          千三百七十四元，而原告受有左跟骨、腓骨開放性骨折及腳踝脫臼併小腿
          大範圍皮膚缺損等傷害，依勞工保險殘廢給付標準表下肢機能障害之第一
          四三項規定，原告殘廢等級為第十一級，喪失百分之三十八點四五之工作
          能力。是故，就原告勞動能力減損部分，依霍夫曼公式扣除中間利息後，
          被告應賠償予原告計一百九十五萬三千二百六十九元【計算式為：原告一
          年薪資：21374＊12=0000000十三年部分：﹙00000000＊256488﹚
　　　　　/0000000 =0000000 0000000＊0.3845=0000000】等語。
      ２、然原告於本件車禍事故有二年無法工作，工作損失為二年，並已為上述（
          三）之請求，則二年後即九十三年，原告該時應為二十九歲，距六十歲強
          制退休，原告尚可工作之期間應為三十一年，原告主張尚可工作三十三年
          ，應屬有誤。則查，原告於本案車禍事故發生時之每月薪資為二萬一千三
          百七十四元，而原告受有左跟骨、腓骨開放性骨折及腳踝脫臼併小腿大範
          圍皮膚缺損等傷害，依勞工保險殘廢給付標準表下肢機能障害之第一四三
          項規定，原告殘廢等級為第十一級，喪失百分之三十八點四五之工作能力
          ，從而，就原告勞動能力減損部分，依霍夫曼公式扣除中間利息後，被告
          應賠償予原告計一百九十萬二千三百六十一元【計算式：（一年薪資：
　　　　　21374x12=256488元），（三十一年：00000000x256488/0000000=0000000
      　　，元以下四捨五入），（0000000 x 0.3845=0000000元，元以下四捨五入
　　      ）】，則原告請求被告賠償勞動能力之減損，於一百九十萬二千三百六十
　　      一元之範圍內，為有理由，逾前開數額之部分，則屬無據。
（五）慰撫金：
      １、原告主張其因本件侵權行為，致受有前揭傷害，其精神痛苦不堪，爰請求
          慰撫金一百萬元等語。
      ２、按不法侵害他人之身體、健康、名譽、自由、信用、隱私、貞操，或不法
          侵害其他人格法益而情節重大者被害人雖非財產上之損害，亦得請求賠償
          相當之金額，民法第一百九十五條第一項定有明文。
      ３、經查原告因本件車禍受有左跟骨、腓骨開放性骨折及腳踝脫臼併小腿大範
          圍皮膚缺損之傷害，並喪失百分之三十八點四五之工作能力，依勞工保險
          殘廢給付標準表下肢機能障害之第一四三項規定，原告殘廢等級為第十一
          級，已如前述，其因被告之侵權行為，致精神痛苦不堪，自不待言。本院
          審酌原告於六十四年一月十九日出生，於車禍發生時之九十一年四月七日
          為二十七歲，其為高職畢業，有結業證明書、畢業證明書等件在卷可按，
          其於車禍該時在王記電子公司任職，每月薪資為二萬一千三百七十四元，
          原告因本件侵權行為所受傷害甚重，被告目前則無業，並無所得，本院審
          酌兩造之身分、地位、被告侵害程度等情，認原告請求慰撫金一百萬元委
          屬過高，應予核減為五十萬元，始稱允適。
（六）綜上所述，原告共可請求賠償醫療費用、看護費用、工作損失、勞動能力減損
      、及精神慰撫金，共計三百零六萬四千五百八十四元。
四、末按侵權行為損害賠償之旨，乃在於填補被害人之損害，兩造均不爭執於本件請
    求前被告業已支付原告七萬作為賠償，則在前開數額之範圍內，即生消滅被告依
    侵權行為法則所負損害賠償責任之效力，自應將該筆金額扣除。則扣除後原告得
    請求賠償之金額，為二百九十九萬四千五百八十四元（ 00000000 ─ 70000＝
    0000000元）。
五、從而原告本於侵權行為損害賠償之法律關係，請求被告給付二百九十九萬四千五
    百八十四元，及自起訴狀繕本送達被告之翌日即九十二年三月二十九日起至清償
    日止，按週年利率百分之五計算之利息，為有理由，應予准許。逾此部分之請求
    ，則於法不合，應予駁回。
六、本件事證已臻明確，兩造其餘攻防方法及舉證，於判決結果無影響，無一一臚列
    斟酌之必要，附此敘明。
七、兩造均陳明願供擔保，請准宣告假執行或免為假執行，關於原告勝訴部分，經核
    均無不合，爰各酌定相當之擔保金額，併准許之。至原告敗訴部分，其假執行之
    聲請已失所附麗，則應予駁回。
八、結論：本件原告之訴為一部有理由、一部無理由，依民事訴訟法第七十九條但書
    、第三百九十條第二項、第三百九十二條，判決如主文。
中　　　華　　　民　　　國　　九十三　　年　　　三　　　月　　  三  　　日
                                臺灣板橋地法院民事第一庭
~B法　　　官　邱靜琪
右為正本係照原本作成。
如對本判決上訴，須於判決送達後廿日內向本院提出上訴狀
中　　　華　　　民　　　國　　九十三　　年　　　三　　　月　　  三  　　日
~B法院書記官　白俊傑
